【裁判字號】    99,訴,3660
【裁判日期】    991231
【裁判案由】    毒品危害防制條例
【裁判全文】
臺灣板橋地方法院刑事判決              99年度訴字第3660號
公  訴  人  臺灣板橋地方法院檢察署檢察官
被      告  蔡國賓
上列被告因毒品危害防制條例案件，經檢察官提起公訴（99年度
毒偵字第8719號），被告於準備程序中對被訴之事實為有罪陳述
，本院合議庭裁定由受命法官獨任行簡式審判程序，並判決如下
：
    主  文
蔡國賓施用第一級毒品，累犯，處有期徒刑拾月。
    事  實
一、蔡國賓於民國87年間，因施用毒品案件，經本院以裁定送勒
    戒處所施以觀察、勒戒後，因認有繼續施用毒品傾向，由本
    院再以87年度毒聲字第3617號裁定令入戒治處所施以強制戒
    治1 年，於89年4 月13日戒治期滿，該次施用毒品犯行併經
    臺灣板橋地方法院檢察署檢察官以89年度戒毒偵字第339 號
    為不起訴處分確定；又於90年間，因施用毒品案件，經本院
    以90年度毒聲字第4833號裁定令入戒治處所施以強制戒治1
    年，於91年12月12日執行強制戒治完畢，該次施用毒品犯行
    且經起訴，由本院以91年度訴字第147 號判決判處有期徒刑
    8 月確定，92年8 月13日執行完畢出監；另於93年間，仍因
    施用毒品案件，經本院以93年度訴字第349 號判決判處有期
    徒刑9 月確定；再於93年間，復因施用毒品案件，經本院以
    93年度訴字第1500號判決判處有期徒刑1 年2 月確定，前揭
    2 案所處徒刑經接續執行後，於94年1 月9 日縮短刑期假釋
    出監；再於95年間，因施用毒品案件，經本院以95年度訴字
    第1118號判決判處有期徒刑1 年確定，嗣經本院以96年度聲
    減字第128 號裁定減為有期徒刑6 月確定，並與前揭假釋經
    撤銷後所應執行之殘刑4 月26日接續執行後，於96年7 月16
    日執行完畢出監；又於96年間，復因施用毒品案件，經本院
    以97年度訴字第82號判決判處有期徒刑7 月、7 月，並定應
    執行有期徒刑1 年確定；另於97年間，仍因施用毒品案件，
    經本院以97年度訴字第2453號判決判處有期徒刑9 月確定，
    前揭2 案所處徒刑經接續執行後，於99年1 月13日縮刑期滿
    執行完畢出監；詎仍未知所戒慎，猶基於施用第一級毒品海
    洛因之犯意，於99年7 月5 日，在台北縣三重市○○○○道
    附近路邊，以將海洛因摻水置於針筒內注射身體之方式，施
    用海洛因1 次，嗣於99年7 月6 日19時許，經台北縣政府警
    察局三重分局員警持定期尿液調驗通知書至其新北市三重區
    ○○○街43號住處通知採尿，其因而於同日20時許，至台北
    縣政府警察局三重分局偵查隊內同意接受採尿，嗣其尿液檢
    體經鑑定後，呈海洛因施用後之人體代謝物嗎啡陽性反應。
二、案經臺北縣政府警察局三重分局即新北市政府警察局三重分
    局移送臺灣板橋地方法院檢察署檢察官偵查後起訴。
    理  由
一、認定犯罪事實所憑之證據及理由：
(一)、訊據被告對其上揭時間、地點施用第一級毒品海洛因之事實
    ，於本院審理中自白不諱，而其於事實欄所述時地，同意接
    受員警採尿，經警將所採集被告尿液檢體送驗後，呈嗎啡陽
    性反應，亦有臺灣檢驗科技股份有限公司99年7 月22日出具
    之濫用藥物檢驗報告、臺北縣政府警察局三重分局查獲毒品
    案件被移送者姓名、代碼對照表、應受尿液檢驗人尿液檢體
    採集送驗紀錄表等（見偵查卷第5-7 頁) 附卷可稽，俱徵被
    告自白，核與事實相符，堪以採信。
(二)、按施用第一、二級毒品為犯罪行為，毒品危害防制條例第10
    條第1 項及第2 項各定有處罰明文，故施用該毒品者，依前
    揭規定本應科以刑罰，惟基於施用毒品之人，兼有病患屬性
    ，乃於刑事政策上對合於一定條件之施用者，依同條例第20
    條、第23條之規定，施以觀察、勒戒及強制戒治之治療，期
    以保安處分替代刑罰，戒斷其身、心癮，嗣因其程式過於繁
    雜，上揭條例於92年7 月9 日修正公佈，自93年1 月9日 施
    行，將該第20條、第23條之保安處分程式，單純區分為「初
    犯」、「五年內再犯」及「五年後再犯」三種；依其立法理
    由之說明：「初犯」，經觀察、勒戒或強制戒治後，應為不
    起訴處分或不付審理之裁定；經觀察、勒戒或強制戒治執行
    完畢釋放後，「五年內再犯」者，因其再犯率甚高，原實施
    之觀察、勒戒及強制戒治既已無法收其實效，爰依法追訴或
    裁定交付審理，至於經觀察、勒戒或強制戒治執行完畢釋放
    後，「五年後再犯」者，前所實施之觀察、勒戒或強制戒治
    已足以遮斷其施用毒品之毒癮，為期自新及協助其斷除毒癮
    ，仍適用「初犯」規定，先經觀察、勒戒或強制戒治之程序
    ，從而依修正後之規定，僅限於「初犯」及「五年後再犯」
    二種情形，始應先經觀察、勒戒或強制戒治程式，不能逕行
    起訴，亦即設為施用毒品罪起訴條件之限制，但倘被告於五
    年內已再犯，經依法再為保安處分或追訴處罰者，縱其第三
    次（或第三次以上）施用毒品之時間，在初犯之保安處分執
    行完畢釋放五年以後，即非屬「五年後再犯」之情形，且因
    前有「五年內再犯」情形，顯見其再犯率甚高，原實施之保
    安處分無法收其實效，毋庸仍予寬典處遇，而應依該條例第
    10條逕予刑罰制裁，至於第三次（或第三次以上）施用毒品
    之時間，是否宜有期間限制？以多久為適宜？則分屬刑事政
    策、專門醫學之範圍，非審判機關所能決定，有待循立法途
    徑解決（最高法院98年度台非字第56號判決意旨參照）；查
    被告前於87年間，因施用毒品案件，經本院以裁定送勒戒處
    所施以觀察、勒戒後，因認有繼續施用毒品傾向，由本院再
    以87年度毒聲字第3617號裁定令入戒治處所施以強制戒治1
    年，於89年4 月13日戒治期滿，該次施用毒品犯行併經臺灣
    板橋地方法院檢察署檢察官以89年度戒毒偵字第339 號為不
    起訴處分確定；又於90年間，因施用毒品案件，經本院以90
    年度毒聲字第4833號裁定令入戒治處所施以強制戒治1 年，
    於91年12月12日執行強制戒治完畢，該次施用毒品犯行且經
    起訴，由本院以91年度訴字第147 號判決判處有期徒刑8 月
    確定，92年8 月13日執行完畢出監等情，有臺灣高等法院被
    告前案紀錄表在卷可稽，是被告於89年4 月13日，因觀察勒
    戒、強制戒治執行完畢釋放出所，該次施用毒品犯行併由臺
    灣板橋地方法院檢察署檢察官以89年度戒毒偵字第339 號為
    不起訴處分確定後，仍於5 年內之90年間，因施用毒品案件
    ，經本院以90年度毒聲字第4833號裁定令入戒治處所施以強
    制戒治1 年之保安處分，該次施用毒品犯行且經追訴處罰，
    而由本院以91年度訴字第147 號判決判處有期徒刑8 月確定
    ，92年8 月13日執行完畢出監，則依諸前揭最高法院判決意
    旨，縱其本件施用毒品之時間，在初犯之保安處分執行完畢
    釋放5 年以後，仍非屬「五年後再犯」之情形，且因前有「
    五年內再犯」情形，顯見其再犯率甚高，原實施之保安處分
    無法收其實效，毋庸仍予寬典處遇，而應依該條例第10條逕
    予刑罰制裁；綜上，本件事證已明，被告犯行堪以認定。
二、應適用之法律、科刑審酌事由：
(一)、核被告所為，係犯毒品危害防制條例第10條第1 項之施用第
    一級毒品罪；其施用第一級毒品海洛因前持有海洛因之低度
    行為，為其後施用海洛因之高度行為所吸收，不另論罪；又
    被告於93年間，因施用毒品案件，經本院以93年度訴字第34
    9 號判決判處有期徒刑9 月確定，再於93年間，復因施用毒
    品案件，經本院以93年度訴字第1500號判決判處有期徒刑1
    年2 月確定，前揭2 案所處徒刑經接續執行後，於94年1 月
    9 日縮短刑期假釋出監，再於95年間，因施用毒品案件，經
    本院以95年度訴字第1118號判決判處有期徒刑1 年確定，嗣
    經本院以96年度聲減字第128 號裁定減為有期徒刑6 月確定
    ，並與前揭假釋經撤銷後所應執行之殘刑4 月26日接續執行
    後，於96年7 月16日執行完畢出監，又於96年間，復因施用
    毒品案件，經本院以97年度訴字第82號判決判處有期徒刑7
    月、7 月，並定應執行有期徒刑1 年確定，另於97年間，仍
    因施用毒品案件，經本院以97年度訴字第2453號判決判處有
    期徒刑9 月確定，前揭2 案所處徒刑經接續執行後，於99年
    1 月13日縮刑期滿執行完畢出監等情，有前揭台灣高等法院
    被告前案紀錄表在卷可稽，是其於有期徒刑之執行完畢後，
    5 年以內，因故意再犯本件有期徒刑以上之罪，為累犯，應
    依刑法第47條第1 項規定加重其刑。
(二)、爰審酌被告曾因施用毒品犯行受觀察、勒戒、強制戒治、刑
    罰執行，詎仍漠視法令禁制而犯本罪，容未知所戒慎，惟兼
    衡其施用毒品所生危害，實以自戕身心健康為主，對於他人
    生命、身體、財產等法益，尚無明顯而重大之實害，暨其犯
    罪後坦認犯行之態度等一切情狀，就其本件犯行，量處如主
    文所示之刑，以示懲儆。
據上論斷，應依刑事訴訟法第273 條之1 第1 項、第299 條第1
項前段，毒品危害防制條例第10條第1 項，刑法第11條、第47條
第1 項，判決如主文。
本案經檢察官郭季青到庭執行職務。
中    華    民    國    99    年    12    月    31    日
                  刑事第二十庭  法  官  陳明偉
以上正本證明與原本無異。
如不服本判決應於送達後10日內向本院提出上訴狀。
                                書記官  陳玉心
中    華    民    國    99    年    12    月    31    日
附錄本案論罪科刑法條全文：
毒品危害防制條例第10條
施用第一級毒品者，處六月以上五年以下有期徒刑。
施用第二級毒品者，處三年以下有期徒刑。

司法院資訊處製作；財團法人民間司法改革基金會備份。
